【裁判字號】    98,交聲,821
【裁判日期】    990630
【裁判案由】    違反道路交通管理處罰條例聲明異議
【裁判全文】
臺灣新竹地方法院交通事件裁定         98年度交聲字第821號
原處分機關  交通部公路總局新竹區監理所
異  議  人
即受處分人  丙○○
上列異議人即受處分人因違反道路交通管理處罰條例案件，對於
交通部公路總局新竹區監理所民國98年11月3日竹監營字第裁50-
E00000000號違反道路交通管理事件裁決處分聲明異議，本院裁
定如下：
    主  文
原處分撤銷。
丙○○不罰。
    理  由
一、原處分意旨略以：本件異議人即受處分人丙○○於民國98年
    9 月6 日下午3 時40分許，騎乘車牌號碼N3V-793 號重型機
    車行經新竹縣竹北市120 線東海段時，因有拆除消音器之違
    規事實，而為新竹縣政府警察局交通隊員警當場填掣竹縣警
    交字第E00000000 號舉發違反道路交通管理事件通知單（下
    稱舉發通知單）予以舉發，嗣異議人於舉發通知單所載應到
    案日期即98年9 月21日前到案提出陳述，經原處分機關函請
    舉發單位調查結果，認異議人有「駕駛汽車，拆除消音器造
    成噪音」之違規行為明確，乃依道路交通管理處罰條例第43
    條第1 項第3 款、第5 項前段、第63條第1 項第3 款及違反
    道路交通管理事件統一裁罰基準及處理細則第43條、第44條
    、第67條等規定，於98年11月3 日以竹監營字第裁50-E0000
    0000號裁決書裁處異議人罰鍰新臺幣（下同）6,000 元整，
    並記違規點數3 點，施以道路交通安全講習等語。
二、聲明異議意旨略以：其確有於為警舉發前2 週，因上開機車
    之消音器損壞而拆除，是於上開時、地遭警攔停時，該機車
    之消音器確遭拆除無誤，然本件並無專業之環保人員在場，
    也沒有使用專業的儀器測量，員警如何判定其所有之前揭機
    車所產生的噪音很大，故本件應以道路交通管理處罰條例第
    16 條 第1 項第2 款「因消音器設備不全或損壞不予修護，
    或擅自增減變更原有規格致影響行車安全之行為」之規定裁
    處，爰提起聲明異議等語。
三、本件異議人於98年9 月6 日下午3 時40分許，騎乘車牌號碼
    N3V-793 號重型機車行經新竹縣竹北市120 線東海段時，因
    該車之消音器業經拆除，而發出較平常大之聲音，而為新竹
    縣政府警察局交通隊員警當場攔停察看，經異議人坦承該車
    之消音器確遭拆除，經警以「拆除消音器」為由舉發，並經
    原處分機關以上開違規行為明確，遂依道路交通管理處罰條
    例第43條第1 項第3 款「駕駛汽車，拆除消音器造成噪音」
    之規定予以裁處等情，為異議人所不爭執，並有竹縣警交字
    第E00000000 號舉發通知單、原處分機關98年11月3 日以竹
    監營字第裁50-E00000000號裁決書等在卷可憑，此部分事實
    ，堪可認定。
四、按道路交通管理處罰條例所稱之「車輛」，係指在道路上以
    原動機行駛之汽車（包括機器腳踏車）或以人力、獸力行駛
    之車輛；道路交通安全規則所稱之「汽車」，係指在道路上
    不依軌道或電力架線而以原動機行駛之車輛（包含機器腳踏
    車），道路交通管理處罰條例第3 條第8 款、道路交通安全
    規則第2 條第1 項第1 款定有明文。次按汽車駕駛人，駕駛
    汽車拆除消音器，或以其他方式造成噪音者，處6,000 元以
    上24,000元以下罰鍰，並當場禁止其駕駛，該條例第43條第
    1 項第3 款定有明文，而該條文既規定「汽車駕駛人，駕駛
    汽車有拆除消音器，或以其他方式造成噪音者」，明顯有別
    於同條例第16條第1 項第2 款針對消音器設備不全或損壞不
    予修復，或擅自增、減、變更原有規格致影響行車安全予以
    處罰，故拆除消音器之處罰自亦應以造成噪音為處罰要件，
    亦即違規行為之處罰，須以拆除消音器或以與拆除消音器相
    當之其他方法造成噪音為要件。又因道路交通管理處罰條例
    並未定義「噪音」，自應回歸噪音管制法據以判定，此觀道
    路交通管理處罰條例第43條之修法經過益明（見本院卷第40
    至43頁）。至依噪音管制法第11條第1 項規定所訂定之「機
    動車輛噪音管制標準」，噪音分為：1.加速噪音標準值：指
    車輛於一定路程、一定檔位行駛狀態下，測出之加速噪音量
    ；2.原地噪音標準值：指車於原地在一定引擎轉速下，測出
    之原地噪音量。同標準第3 條更規定「機動車輛管制標準表
    」，該標準表分為：1.新車型審驗及新車檢驗之加速噪音標
    準值、原地噪音標準值，以及2.使用中車輛檢驗原地噪音標
    準值；另依噪音管制法第11條第3 項規定，亦訂有「使用中
    機動車輛噪音管制辦法」，故就機車是否造成噪音，自應依
    「機動車輛噪音管制標準」、「使用中機動車輛噪音管制辦
    法」作為審認之依據，方屬有據。查本件舉發員警乙○○、
    甲○○雖均到庭證稱舉發當時異議人所騎乘之機車排氣管發
    出很大的聲音，然亦自承當時僅以主觀感受認定噪音，並無
    環保人員陪同，亦未攜帶測量噪音之儀器（見本院卷第29至
    32頁），是其等均未依使用中機動車輛噪音管制辦法及機器
    腳踏車噪音量試驗法所定之程序進行認定或以其他儀器進行
    檢測，則因「發出很大的聲音」係屬舉發員警個人之主觀認
    知，是否符合上開噪音認定標準，尚乏積極證據證明，則異
    議人是否有造成噪音之違規事實非甚能明確認定，故異議人
    辯稱本件並無科學儀器採證，員警逕以聽覺方式舉發乙節，
    即非全然無據。
五、綜上所述，本院依卷存證據無由形成異議人有拆除消音器「
    造成噪音」之行為。是本件聲明異議為有理由，原處分應予
    撤銷，併為異議人不罰之諭知，以期適法。
六、據上論結，應依道路交通案件處理辦法第20條前段，裁定如
    主文。
中    華    民    國    99    年    6    月     30    日
                        交通法庭法  官  林佑珊
以上正本證明與原本無異。
如不服本裁定，應於裁定送達後5日內向本院提出抗告狀。
中    華    民    國    99    年    6     月    30    日
                                書記官  蕭惠婷

司法院資訊處製作；財團法人民間司法改革基金會備份。
